臺灣基隆地方法院行政訴訟判決
110年度交字第52號
原      告  黃國強  

被      告  交通部公路總局臺北市區監理所

法定代理人  江澍人  
訴訟代理人  許佳琳  
上列當事人間交通裁決事件，原告不服被告民國110年3月16日北
市監基裁字第25-RA0000000號裁決，提起行政訴訟，本院判決如
下：
    主　文
原告之訴駁回。
訴訟費用新臺幣參佰元由原告負擔。
    事實及理由
一、按交通裁決事件之裁判，得不經言詞辯論為之，行政訴訟法
    第237條之7定有明文。本件係因原告不服被告依道路交通管
    理處罰條例第42條所為裁決，而提起撤銷訴訟，屬交通裁決
    事件之裁判，依前揭規定，爰不經言詞辯論，逕行裁判。
二、事實概要：
　　原告駕駛車牌號碼000-000號普通重型機車（下稱系爭車輛
    ）於民國110年1月27日下午6時25分許行駛至基隆市仁愛區
    仁一路、仁一路107巷交岔口處附近（下稱系爭地點），因
    其自外側車道變換車道至內側車道隨即又變換車道至外側道
    之過程中均未使用方向燈，經民眾以行車紀錄器攝得影像並
    提出檢舉後，基隆市警察局第一分局（下稱舉發機關）員警
    認有「民眾檢舉案件，檢舉時間110年1月27日汽車駕駛人未
    依規定使用方向燈（變換車道未打方向燈）」之違規行為，
    乃開立基隆市警察局110年1月28日基警交字第RA0000000號
    舉發違反道路交通管理事件通知單（下稱系爭舉發單），並
    通知應到案日期為110年3月14日以前，向被告陳述意見或繳
    納罰鍰。嗣經原告於110年3月5日就本件遭舉發事項向基隆
    市警察局提出交通違規案件陳述單，惟經移送被告後，被告
    仍認原告有「汽車駕駛人未依規定使用方向燈」之違規事實
    ，乃依違反道路交通管理處罰條例第42條暨違反道路交通管
    理事件統一裁罰基準及處理細則第41條、第43條、第44條、
    第67條等規定，於110年3月16日以北市監基裁字第25-RA000
    0000號違反道路交通管理事件裁決書（下稱原處分），處原
    告罰鍰新臺幣（下同）1,200元，並於同年月17日送達。然
    原告不服原處分，故於110年4月15日具狀向本院提起本件行
    政訴訟。
三、原告起訴主張：伊駕駛車輛行駛外側車道，直行中為閃避前
    方違規停車、佔據半個車道之休旅車，迫不得已必須緊急閃
    避，未及反應使用方向燈，該違規不可歸責於原告，況原告
    於閃避後隨即駛回原車道，被告裁處未考量實際情形，顯然
    過苛，因而訴請撤銷原處分，並聲明：原處分撤銷，訴訟費
    用由被告負擔。
四、被告則以：本件係民眾檢舉案件，經員警檢視民眾檢舉提供
    之動態錄影畫面，可見系爭車輛確有未依規定使用方向燈之
    違規事實，是其違反道路交通管理處罰條例第42條之違規事
    實至為明確，舉發機關依法舉發並無違誤，從而，被告依道
    路交通管理處罰條例第42條之規定以原處分對原告予以裁罰
    ，乃屬有據。綜上所述，本件原告之訴為無理由。並聲明：
    駁回原告之訴，訴訟費用由原告負擔。
五、本院之判斷：
  ㈠按汽車駕駛人，不依規定使用燈光者，處1,200元以上3,600
    元以下罰鍰，道路交通管理處罰條例第42條定有明文。次按
    道路交通安全規則第91條第1項第2款、第109條第2項第2款
    分別規定：「行車遇有轉向、減速暫停、讓車、倒車、變換
    車道等情況時所用之燈光及駕駛人之手勢，應依下列規定：
    左轉彎時，應先顯示車輛前後之左邊方向燈光，或由駕駛
    人表示左臂平伸，手掌向下之手勢」、「汽車駕駛人，應依
    下列規定使用方向燈：左（右）轉彎時，應先顯示車輛前
    後之左（右）邊方向燈光；變換車道時，應先顯示欲變換車
    道方向之燈光，並應顯示至完成轉彎或變換車道之行為」。
  ㈡復按道路交通管理處罰條例第92條第4項規定：「本條例之罰
    鍰基準、舉發或輕微違規勸導、罰鍰繳納、向處罰機關陳述
    意見或裁決之處理程序、分期繳納之申請條件、分期期數、
    不依限期繳納之處理、分期處理規定及繳納機構等事項之處
    理細則，由交通部會同內政部定之」，而違反道路交通管理
    事件統一裁罰基準及處理細則第1條則規定：「本細則依道
    路交通管理處罰條例第92條第4項規定訂定之」，第2條第1
    項、第2項則規定：「處理違反道路交通管理事件之程序及
    統一裁罰基準依本細則之規定辦理。前項統一裁罰基準，如
    附件違反道路交通管理事件統一裁罰基準表……」。核上開統
    一裁罰基準及處理細則之規定，就其立法目的及功能，乃為
    防止處罰機關枉縱或偏頗，依道路交通管理處罰條例第92條
    第4項所授權交通部會同內政部訂定「違反道路交通管理事
    件統一裁罰基準及處理細則」及其附件「違反道路交通管理
    事件統一裁罰基準表」，用以維持裁罰之統一性與全國因違
    反道路交通管理事件受處罰民眾之公平，不因裁決人員不同
    ，而生偏頗，寓有避免各監理機關於相同事件恣意為不同裁
    罰之功能，並非法所不許，於憲法上保障人民財產權之意旨
    並無牴觸（此並有司法院釋字第511號解釋意旨理由足資參
    照），並無違反法律保留原則。再依本件違規行為原處分裁
    罰時點之違反道路交通管理事件統一裁罰基準表（109年11
    月30日交通部交路字第10950144801號令、內政部台內警字
    第1090873647號令會銜修正發布）記載，汽車駕駛人不依規
    定使用燈光，機車或小型車於期限內繳納或到案聽候裁決者
    ，道路交通安全規則第109條第2項之情形應處罰鍰1,200元
    。核此規定，既係基於母法之授權而為訂定，且就違反道路
    交通管理事件統一裁罰基準及處理細則附件所示統一裁罰基
    準表中有關道路交通管理處罰條例第42條之裁罰基準內容（
    基準表依所違反係道路交通安全規則第109條第1項抑或第2
    項，如係第1項則又區分不同違規車種，其可能衍生危害交
    通安全之輕重不同，區分是否逾越於期限內繳納或到案聽候
    裁決之期限不同，分別裁以不同之罰鍰標準，其衍生交通秩
    序危害，既不相同，分別處以不同之罰鍰，符合相同事件相
    同處理，不同事件不同處理之平等原則），並未牴觸母法，
    是被告自得依此基準而為裁罰。
  ㈢按對於違反本條例之行為者，民眾得敘明違規事實或檢具違
    規證據資料，向公路主管或警察機關檢舉，經查證屬實者，
    應即舉發；但行為終了日起逾7日之檢舉，不予舉發，道路
    交通管理處罰條例第7條之1定有明文。再按公路主管或警察
    機關處理民眾檢舉違反道路交通管理事件，其檢舉違規證據
    係以科學儀器取得，足資認定違規事實者，得逕行舉發之，
    依道路交通管理處罰條例第92條第4項授權訂定之違反道路
    交通管理事件統一裁罰基準及處理細則第22條第2項亦有明
    文。本件係由民眾以自行設置之行車紀錄器錄影影像對於原
    告之前開違規事實錄影蒐證，向舉發機關提出檢舉，違規事
    實發生日期為110年1月27日，而本件民眾檢舉日期為110年1
    月27日晚間7時10分許，有上揭交通檢舉案件檢舉內容資料
    可查，足徵檢舉人提出檢舉時間距離違規行為終了日未逾7
    日，則舉發機關員警依檢舉人所提以科學儀器（即行車紀錄
    器）取得之行車紀錄器錄影畫面，對原告製單舉發，於法有
    據，附此指明。
　㈣本件事實概要部分各節，原告並未爭執，且檢舉之錄影亦經
    本院當庭勘驗無訛（詳見本判決附件勘驗內容之記載），並
    有原處分暨送達證書、系爭舉發單、交通檢舉案件檢舉內容
    資料、舉發機關110年3月12日基警一分五字第1100102950號
    函、基隆市警察局交通違規案件陳述單、原告行政訴訟起訴
    狀上本院收文章戳等證據存卷可稽，是就本案涉及之事實部
    分應無疑義，而可認定。
  ㈤原告固爭執：當時因為其行駛之外側車道前方有車輛違停，
    致其不得已緊急變換車道而不及使用方向燈等語，然核檢舉
    影像之內容，該裝設行車紀錄器裝置之車輛（即檢舉車輛）
    行車速度穩定行經該路段，且可見原告所指之違規車輛先亮
    起倒車燈，再顯示左方向燈之過程，足認係在進行路邊停車
    ；而依畫面所示情形，檢舉車輛雖因其前方尚有其他車輛而
    難以預先判明原告所指之違規車輛之駕駛行為，然原告既駕
    車行駛在外側車道，該車即在其行向之正前方，不可能不知
    道該車之存在，況原告既屬同一車道在後行駛之車輛，相較
    於前車自應保持隨時可以煞停之距離（道路交通安全規則第
    94條第1項參照），則原告於眼見該車有減速或停車之情形
    下，自應減速，而非為維持行車速度而猝然變換車道至相鄰
    車道。原告於遇到交通狀況時，若如其所述確實是在猝不及
    防的情形下，自難兼顧當時道路狀況（包含相鄰車道之行駛
    情形，如前、後有無車輛行駛，相距多遠，是否達安全距離
    等節），在此情形下，竟不思減速行駛，從而確定路況後再
    採取安全之駕駛行為以減少風險，反而為求速度而恣意變換
    車道，所為顯然有悖於道路交通安全規則所欲確保之道路交
    通安全之趣旨。
  ㈥換言之，原告所指之緊急狀態，不過是其不能保持以原來的
    速度向前行駛而已；並非是指其處在不能採取安全駕駛作為
    、或難以採取安全駕駛作為之下的危急狀態。原告當時本可
    在減速行駛後，採取安全之駕駛行為通過其所指遭前車違規
    阻擋之路段，詎其只以維持行車速度為念，倏忽變換車道，
    顯未顧及後方行駛內側車道之檢舉車輛與系爭車輛間是否維
    持安全距離，徒生交通危險，駕駛觀念實有可議。故原告主
    張當時狀態緊急、不及顧及使用方向燈乙節，不過是為己飾
    詞卸責，全無足採。
  ㈦縱或相鄰車道之安全距離內並無車輛行駛（蓋因變換車道應
    讓直行車先行，並注意安全距離，乃道路交通安全規則第98
    條第1項第6款所要求駕駛人之誡命），而得以順勢直接變換
    車道，仍應使用方向燈，方符規定。原告變換車道既未使用
    方向燈，即難認被告之裁罰有何違誤。
  ㈧綜上，本件原告於上開原處分所示違規時間，駕駛系爭車輛
    在系爭地點未依規定使用方向燈之違規行為已堪認定。被告
    據以援引道路交通管理處罰條例第42條之規定，併依違反道
    路交通管理事件統一裁罰基準表而為裁量，裁處原告罰鍰1,
    200元，其處分並無不當，原告訴請撤銷原處分為無理由，
    應予駁回。
六、本件判決基礎已臻明確，兩造其餘攻擊防禦方法及訴訟資料
    ，經本院審核後，或與本案爭點無涉，或對於本件判決結果
    不生影響，爰無庸一一再加論述，爰併敘明。
七、本件第一審裁判費即訴訟費用300元，應由敗訴之原告負擔
    ，而此訴訟費用復已由原告於起訴時繳納，為此爰確定第一
    審訴訟費用如主文第2項所示。
據上論結，本件原告之訴為無理由，依行政訴訟法第98條第1項
前段、第237條之7、第237條之8第1項，判決如主文。
中　　華　　民　　國　　110 　年　　11　　月　　3 　　日
                  行政訴訟庭　法　官　李謀榮
以上正本係照原本作成。
如不服本判決，應於判決送達後20日內，向本院提出上訴狀並表
明上訴理由（原判決所違背之法令及其具體內容或依訴訟資料可
認為原判決有違背法令之具體事實），其未載明上訴理由者，應
於提出上訴後20日內向本院補提理由書（上訴狀及上訴理由書均
須按他造人數附繕本，如未按期補提上訴理由書，則逕予駁回上
訴），並應繳納上訴裁判費新臺幣750元。
中　　華　　民　　國　　110 　年　　11　　月　　3 　　日
                              書記官　鄭又綾
附件：
檔案名稱：
AF3-100.mp4（畫面時間：2021/01/27自18：25：22至18：25：3
3，播放時間長度共11秒。）
勘驗內容：
    畫面時間：18：25：22至18：25：33
    播放時間：00：00：00-00：00：11
    畫面一開始，可見行車紀錄器車輛行駛於市區道路之內側車
    道(該路段為同向二車道，中央繪有分向限制線之雙向道路)
    ，其前方有一輛車號為000-0000之銀色自用小客車(下稱A車
    )，正在直行。
    約於播放時間00：00：02-00：00：04（約畫面時間18：25
    ：24-18：25：26），有一輛車號000-000之普通重型機車(
    下稱系爭機車)，出現在行車紀錄器車輛之右前方，並行經
    一處交岔路口。系爭機車原行駛於外側車道，復於播放時間
    00：00：05-00：00：07（約畫面時間18：25：27-18：25：
    29），自外側車道變換至內側車道。同時可見系爭機車右側
    之外側車道，有一輛銀色自用小客車(下稱B車)，先顯示倒
    車燈再顯示左方向燈，車頭偏左，B車前方尚有另輛銀色自
    用小客車(下稱C車)，其約1/2輛車身佔據於外側車道，靜止
    於路側。
    嗣於00：00：09-00：00：10（約畫面時間18：25：31-18：
    25：32），系爭機車於內側車道超越B、C車後，旋即向右變
    換車道駛入外側車道。系爭機車於上開變換車道之過程，均
    未顯示方向燈，其隨後與A車平行，畫面即告結束。
勘驗結束。